【裁判字號】    97,聲繼,4
【裁判日期】    970331
【裁判案由】    聲明繼承
【裁判全文】
臺灣屏東地方法院民事裁定               97年度聲繼字第4號
聲  明  人  乙○○
代  理  人  甲○○
上列當事人間聲明繼承遺產事件，本院裁定如下：
    主  文
聲明駁回。
程序費用新台幣壹仟元由聲明人負擔。
    理  由
一、本件聲明意旨略以：被繼承人丙○（男，民國10年2 月2 日
    出生，身分證統一編號：Ｚ000000000號），原設籍居住在屏
    東縣屏東市○○里○路巷23號，於94年12月31日死亡，在臺
    已無得為繼承之親屬。被繼承人丙○死亡後在臺灣地區留有
    遺產，現由國軍退除役官兵輔導委員會屏東縣榮民服務處保
    管中。聲明人乙○○為被繼承人之胞弟，現居住於大陸地區
    安徽省壽縣窯口鄉馬湖村，依法對於被繼承人丙○在臺灣地
    區之遺產有繼承權。爰依臺灣地區與大陸地區人民關係條例
    第66條暨其施行細則第43條規定，於法定期間內，向本院為
    聲明繼承之意思表示等語。
二、按在大陸地區製作之文書，經行政院設立或指定之機構或委
    託之民間團體驗證者，固推定為真正；惟依本條例第7 條規
    定推定為真正之文書，其實質上證據力，由法院或主管機關
    認定；則文書內容與待證事實有關，且屬可信者，有實質上
    證據力；惟推定為真正之文書，如有反證事實證明其為不實
    者，不適用推定，此觀臺灣地區與大陸地區人民關係條例第
    7 條及該條例施行細則第8 條規定自明；故經海基會驗證之
    大陸地區公證書，其內容是否真實，法院仍應為實質上之調
    查，不得認係公文書，而逕予採信。
三、次按被繼承人為大陸地區人民者，關於繼承，依該地區之法
    律，但在臺灣地區之遺產，適用臺灣地區之法律，臺灣地區
    與大陸地區人民關係條例第60條定有明文。復按我國民法第
    1147條規定：「繼承，因被繼承人死亡而開始。」；同法第
    1148條前段規定：「繼承人自繼承開始時，除本法另有規定
    外，承受被繼承人財產上之一切權利義務。」；同法第1138
    條規定：「遺產繼承人，除配偶外，依左列順序定之：一、
    直系血親卑親屬。二、父母。三、兄弟姊妹。四、祖父母。
    」，故配偶及兄弟姊妹均為我國法律所定之繼承人，且遺產
    繼承人資格之有無，應以繼承開始時為決定之標準。
四、經查：
  (一)本件聲明人乙○○主張被繼承人丙○在臺已無得為繼承之親
    屬，聲請人乙○○係被繼承人在大陸地區之胞弟，為合法繼
    承人，固據提出被繼承人死亡時之戶籍謄本、親屬系統表、
    大陸地區安徽省壽縣公證處（2007）皖壽公證字第314 號親
    屬關係公證書、財團法人海峽交流基金會（97）核字第0084
    07號證明、委託書、大陸地區安徽省壽縣公證處（2007）皖
    壽公證字第315 號委託書公證書、財團法人海峽交流基金會
    （97）核字第008410號證明各1 件、聲請人與被繼承人往來
    書信2 件、照片1 幀等文件為證。
  (二)惟查，本院依職權向屏東縣後備指揮部、行政院退除役官兵
    輔導委員會屏東縣榮民服務處函查被繼承人之親屬關係表等
    相關資料，查知被繼承人申報之親屬僅有父親張萬成、母親
    張顧氏、兄張克安，且據被繼承人丙○之友人表示，被繼承
    人在大陸尚有一子，已將被繼承人死亡一事另行通知等情，
    有屏東縣後備指揮部97年3 月10日後屏東動字第0970000908
    號函、行政院退除役官兵輔導委員會屏東縣榮民服務處97年
    2 月25日屏縣處字第0970001080號函暨所附行政院退除役官
    兵輔導委員會屏東縣榮民服務處亡故榮民丙○治喪會議記錄
    在卷可稽，與聲請人所提之大陸地區安徽省壽縣公證處（20
    07）皖壽公證字第314 號親屬關係公證書中，被繼承人無直
    系血親卑親屬，且除聲明人外，尚有張克英、張克蘭等兄弟
    姊妹之記載不符。而該等申報文件既係被繼承人生前所製作
    ，較之聲請人自行提出之親屬關係公證書內容，應更為真實
    可信，並審酌聲明人與被繼承人若係手足至親，衡情應無刻
    意隱匿姓名之理，足認聲請人所提資料與事實完全不符；另
    聲請人所提出上開經公證之委託書、公證書等件，經核均非
    屬血緣關係之證明文件，尚不足以證明聲明人為被繼承人之
    弟，是殊難僅憑聲明人片面之聲明，遂認聲明人與被繼承人
    丙○有手足關係。是綜上說明，聲請人並非被繼承人丙○之
    法定繼承人，其聲明繼承應為無理由。從而聲明人本於臺灣
    地區與大陸地區人民關係條例第66條之規定，向本院為繼承
    之表示，洵屬無據，應予駁回。
四、依非訟事件法第21條第1 項前段、第23條、第24條第1 項，
    民事訴訟法第78條，裁定如主文。
中    華    民    國    97    年    3     月    31    日
                        家事庭法  官  劉敏芳
以上正本係照原本作成。
如不服本裁定應於送達後10日內向本院提出抗告狀，並繳納抗告
費新臺幣1,000元。
                              書記官  鄭美雀
中    華    民    國    97    年    3     月    31    日


司法院資訊處製作；財團法人民間司法改革基金會備份。
